臺灣高雄地方法院刑事判決
111年度訴緝字第16號
公  訴  人  臺灣高雄地方檢察署檢察官
被      告  李中貴


上列被告因偽造有價證券等案件，經檢察官提起公訴 （86年度
偵字第16292、21227號），本院判決如下：
    主  文
本件免訴。
    理  由
一、公訴意旨如附件起訴書所載。
二、新舊法比較：行為後法律有變更者，適用行為時之法律。但
    行為後之法律有利於行為人者，適用最有利於行為人之法律
    ，刑法第2條第1項定有明文。查被告李中貴實施前開行為後
    ，刑法第320條於108年5月29日經總統公布修正施行，並自
    同年5月31日起生效。刑法第2條、第80條、第83條、第55條
    亦於94年2月2日修正公布，於95年7月1日施行。嗣刑法第80
    條又於108年5月29日修正公布，於同年月31日生效施行；同
    法第83條於108年12月31日修正公布，於109年1月2日生效施
    行。故本件自應就被告行為前後相關法律有修正者，依前揭
    規定加以比較適用。茲說明如下：
  ㈠刑法第201條第1項偽造有價證券罪固於108年12月25日修正公
    布、同年月27日施行，但本次修正僅係將過往需依刑法施行
    法第1條之1第1項、第2項前段調整換算之數額明定，未變更
    法律效果及行為可罰性範圍，並無新舊法比較適用之問題，
    應逕行適用新法。
  ㈡被告行為時，刑法第320條第1項竊盜罪法定刑原為「5年以下
    有期徒刑、拘役或500元以下罰金。」，其罰金刑部分依刑
    法施行法第1條之1第2項前段提高為30倍後，即為新臺幣（
    下同）1萬5,000元以下罰金；嗣於108年5月29日修正提高為
    「5年以下有期徒刑、拘役或50萬元以下罰金。」。是該次
    修正就被告前揭犯罪事實法律效果更為加重，性質上要屬不
    利之變更，比較結果即以行為時即修正前規定較有利於被告
    。
  ㈢牽連犯刑法第55條原規定「一行為而觸犯數罪名，或犯一罪
    而其方法或結果之行為犯他罪名者，從一重處斷」，95年7
    月1日修正後刪除關於牽連犯之規定，使具有方法、目的或
    原因、結果牽連關係之數行為間，原得以一罪論，修正後除
    有視情形論以接續犯、想像競合犯或包括一罪者外，均應分
    別論罪，已影響被告刑罰之法律效果，自屬法律之變更。而
    本件公訴意旨認被告所犯修正前刑法第320條第1項竊盜罪、
    刑法第201條第1項偽造有價證券罪間具有方法及結果之牽連
    關係，是若依被告行為時法，得將原屬數個犯罪之行為認定
    為具方法結果關係之牽連犯從一罪處斷。經比較新舊法結果
    ，修正後刑法第55條之規定並未較有利於被告，應適用被告
    行為時即修正前刑法第55條後段之規定。
  ㈣被告行為所涉之偽造有價證券罪，其法定最重本刑為10年，
    依被告行為時刑法第80條第1項第1款規定，追訴權時效係20
    年，而刑法於94年2月2日修正，將刑法第80條第1項第1款所
    定之追訴權時效延長為30年。另被告行為時刑法第83條原規
    定「追訴權之時效，如依法律之規定，偵查、起訴或審判之
    程序不能開始或繼續時，停止其進行，停止原因繼續存在之
    期間，如達於第80條第1項各款所定期間4分之1者，其停止
    原因視為消滅」，於94年2月2日修正，將追訴權時效停止之
    原因修訂為因「起訴」、「依法停止偵查」或「因犯罪行為
    人逃匿而通緝」，且增列停止原因視為消滅之事由。又刑法
    第83條於108年12月31日再度修正，就該條第2項第2款、第3
    款停止原因視為消滅之經過期間，將偵查及審理中停止期間
    「達第80條第1項各款所定期間4分之1」，修改為「達第80
    條第1項各款所定期間3分之1」，再度延長追訴權時效期間
    。故經比較行為時法、中間時法、現行法之規定，雖94年2
    月2日修法時去除刑法第83條關於「偵查」作為時效停止原
    因之規定，然該次修正亦同時將追訴權時效延長，表示行為
    人被追訴之期限較久，又108年12月31日再次修正，停止原
    因視為消滅之經過期間再度延長，歷次修正均屬對行為人較
    不利，比較結果，自以被告行為時即94年2月2日修正前刑法
    第80條之規定較有利於被告。又依「擇用整體性原則」，關
    於追訴權時效之停止進行，及其期間、計算，亦應一體適用
    修正前刑法第80條、第83條之規定。
  ㈤綜上，經比較新舊法後，以被告行為時之法律較有利於行為
    人，本案自應適用行為時即修正前刑法之相關規定。
三、查本案被告於本院審理中逃匿，經本院於87年5月6日發布通
    緝，致審判程序不能繼續，依修正前刑法第83條第3項「停
    止原因繼續存在之期間，如達於第80條第1項各款所定期間
    四分之一者，其停止原因視為消滅」之規定，並參酌司法院
    院字第1963號及大法官會議釋字第138號有關案件於偵查、
    審判進行中，不發生時效進行問題之解釋，被告所犯前揭罪
    名之追訴權時效，計算如下：
  ㈠被告被訴竊盜及偽造有價證券罪，公訴意旨僅記載被告於82
    年1月初竊取吳福鑑所有坐落高雄市○○區○○段0000地號之所
    有權狀印鑑及身分證後，赴地政機關以吳福鑑之上開土地設
    定最高限額抵押權予楊昭國及偽造吳福鑑之署押簽發金額40
    0萬元、發票日82年1月9日、發票人為吳福鑑及被告之本票1
    張，並認被告上開竊盜、偽造有價證券2罪有方法結果之牽
    連犯關係，但並未於起訴書內特定被告犯罪日期及犯罪終了
    之日。本院依卷附之該本票影本記載發票日為82年1月9日，
    認定被告此部分行為終了日為82年1月9日。而公訴意旨認被
    告此部分屬牽連犯一罪，最重之刑法第201條第1項偽造有價
    證券罪其法定本刑為3年以上10年以下有期徒刑，依上揭修
    正前刑法第80條第1項第1款規定，追訴權時效期間為20年。
    再依上揭修正前刑法第80條第1項第1款、第83條規定計算結
    果，本案追訴權時效加計因通緝無法開啟審判之停止進行期
    間即為25年（計算式：20＋20×1/4＝25年）。
  ㈡檢察官就本案犯罪開始偵查之86年9月4日起（見臺灣高雄地
    方檢察署86年度偵字第21227號卷之分案日期章），至本院
    發布通緝之87年5月6日止，共計8月2日，此因偵查、審判進
    行中不生時效進行之問題。
  ㈢惟所謂提起公訴，依刑事訴訟法第264條第1項、第3項規定，
    除提出起訴書外，並應將卷宗及證物一併送交法院，此為法
    定必備程式。而檢察官製作起訴書後，案件移送法院之前，
    法院無法進行審判，故審判進行中不生時效進行之期間，應
    由案件移送繫屬法院之日起算。本件檢察官於86年10月27日
    提起公訴（製作起訴書日期）至同年12月15日繫屬法院之日
    止，相差1月18日之期間，追訴權時效仍繼續進行，應予扣
    除。
  ㈣是以，本件被告被訴前開罪名之追訴權時效至遲應已於107年
    7月23日完成（82年1月9日+25年+8月2日-1月18日）。
四、綜上所述，本案被告犯行之追訴權時效已於107年7月23日完
    成，揆諸前揭規定，爰不經言詞辯論，逕為諭知免訴之判決
    。
據上論斷，應依刑事訴訟法第302 條第2 款、第307 條，刑法第
2條第1項，判決如主文。
中　　華　　民　　國　　111 　年　　4 　　月　　28　　日
                  刑事第八庭  審判長法　官　林英奇
                                    法  官  何一宏
                                    法  官  陳鑕靂
以上正本證明與原本無異。
如不服本判決應於收受送達後20日內向本院提出上訴書狀，並應
敘述具體理由；如未敘述上訴理由者，應於上訴期間屆滿後20日
內向本院補提理由書（均須按他造當事人之人數附繕本）「切勿
逕送上級法院」。
中　　華　　民　　國　　111 　年　　4 　　月　　28　　日
　　　　　　　　　　　　　　　 　　 書記官  許雅惠